【裁判字號】    99,上訴,1050
【裁判日期】    991118
【裁判案由】    毒品危害防制條例
【裁判全文】
臺灣高等法院臺南分院刑事判決        99年度上訴字第1050號
上  訴  人
即  被  告  甲○○
上列上訴人因違反毒品危害防制條例案件，不服臺灣臺南地方法
院99年度訴字第1281號中華民國99年10月19日第一審判決（起訴
案號：臺灣臺南地方法院檢察署99年度毒偵字第1633號），提起
上訴，本院判決如下：
    主  文
上訴駁回。
    理  由
一、按依刑事訴訟法第350條、第361條、第362條、第367條規定
    ，不服地方法院之第一審判決，提起第二審上訴者，須提出
    上訴書狀，並應敘述「具體理由」，為上訴必備之程式。所
    稱具體理由，必係依據卷內既有訴訟資料或提出新事證，指
    摘或表明第一審判決有何採證、認事、用法或量刑等足以影
    響判決本旨之不當或違法，而構成應予撤銷之具體事由，始
    克相當；如未依上揭意旨指出具體事由，而僅泛言或單憑當
    事人自我說詞，指摘原判決採證認事違法、用法不當、判決
    不公、量刑過重等等，即屬未敘述具體理由，所提第二審上
    訴不合法律上之程式，得不經言詞辯論，由第二審法院予以
    判決駁回（最高法院98年度台上字第6531號刑事判決意旨參
    照）。
二、本件上訴意旨略以：因父親中風重大殘障，行動不方便，需
    要工作賺錢照顧，被告老婆剛從印尼來台3個多月，什麼都
    不懂，請求法官從輕量刑云云。
三、經查，被告對於本件於民國99年6月26日施用毒品海洛因犯
    行，迭據其於原審坦承不諱，且被告於99年6月26日為警查
    獲後，經採尿送驗結果，確呈海洛因進入人體代謝分解後之
    嗎啡陽性反應乙節，有臺南市警察局第一分局偵辦毒品案件
    尿液檢體委驗單、長榮大學99年7月19日出具之確認報告為
    證，再被告前因施用毒品案件，經裁定送勒戒處所觀察、勒
    戒後，認為有繼續施用毒品之傾向，再經裁定令入戒治處所
    施以強制戒治，於92年3月9日戒治期滿執行完畢，並由臺灣
    臺南地方法院檢察署檢察官於同年3月16日以92年度戒毒偵
    字第47號為不起訴處分。嗣被告於93、94年間多次施用第一
    、二級毒品，經本院判處有期徒刑1年4月、8月確定，有臺
    灣高等法院被告前案紀錄表可憑，又按毒品危害防制條例於
    民國92年7月9日修正公布，自93年1月9日施行，其中第20條
    、第23條將施用毒品之刑事處遇程序，區分為「初犯」及「
    5年內再犯」、「5年後再犯」。依其立法理由之說明：「初
    犯」，經觀察、勒戒或強制戒治後，應為不起訴處分或不付
    審理之裁定；經觀察、勒戒或強制戒治執行完畢釋放後，「
    5年內再犯」者，因其再犯率甚高，原實施之觀察、勒戒及
    強制戒治既已無法收其實效，應依法追訴或裁定交付審理。
    至於經觀察、勒戒或強制戒治執行完畢釋放後，「5年後再
    犯」者，前所實施之觀察、勒戒或強制戒治已足以遮斷其施
    用毒品之毒癮，為期自新及協助其斷除毒癮，仍適用「初犯
    」規定，先經觀察、勒戒或強制戒治之程序。從而依該次修
    正後之規定，僅限於「初犯」及「5年後再犯」二種情形，
    始應先經觀察、勒戒或強制戒治程序。倘被告於5年內已再
    犯，經依法追訴處罰，縱其第3次（或第3次以上）再度施用
    毒品之時間，在初犯或前次經觀察、勒戒或強制戒治執行完
    畢釋放5年以後，已不合於「5年後再犯」之規定，且因已於
    「5年內再犯」，顯見其再犯率甚高，原實施觀察、勒戒或
    強制戒治，已無法收其實效，即應依該條例第10條處罰。本
    件被告雖係於前開觀察、勒戒、強制戒治處分執行完畢釋放
    5年後所施用毒品犯行，惟被告既於觀察、勒戒、強制戒治
    執行完畢後5年內早已因施用毒品罪經判處罪刑確定，依前
    揭說明，本案即不符合毒品危害防制條例第20條第3項之規
    定，自應依法追訴、處罰。原審法院以被告犯毒品危害防制
    條例第10條第1項之施用第1級毒品罪事證明確，且為累犯，
    因而適用簡式審判程序，量處被告有期徒刑9月經核原判決
    認事用法，均無不當，量刑亦屬妥適，從形式上予之審查，
    並無違背法令之情形。上訴意旨並無隻字片語表明第一審判
    決採證、認事、用法有何不當或違法之處，僅因其個人說詞
    ，請求本院改判減輕其刑，揆諸前開說明，即屬未敘述具體
    理由，自難認其上訴合於法律上之程式；其上訴不合法，應
    予駁回，並不經言詞辯論為之。
四、爰依刑事訴訟法第367條前段、第372條，判決如主文。
中    華    民    國    99    年    11    月    18    日
                  刑事第五庭    審判長法  官  楊明章
                                      法  官  黃國永
                                      法  官  趙文淵
以上正本證明與原本無異。
如不服本判決應於收受送達後10日內向本院提出上訴書狀，其未
敘述上訴理由者，並得於提起上訴後10日內向本院補提理由書（
均須按他造當事人之人數附繕本）「切勿逕送上級法院」。
                                      書記官  呂宬樂
中    華    民    國    99    年    11    月    18    日

司法院資訊處製作；財團法人民間司法改革基金會備份。
